【裁判字號】    98,消債更,426
【裁判日期】    980618
【裁判案由】    聲請更生程序
【裁判全文】
臺灣高雄地方法院民事裁定           98年度消債更字第426號
聲  請  人  甲○○
代  理  人  任進福    律師
上列當事人因消費者債務清理事件聲請更生，本院裁定如下：
    主  文
聲請人自中華民國九十八年六月十八日下午五時起開始更生程序
。
命司法事務官進行本件更生程序。
    理  由
一、按債務人不能清償債務或有不能清償之虞者，得依本條例所
    定更生或清算程序，清理其債務，消費者債務清理條例（下
    稱消債條例）第3 條定有明文。次按債務人與金融機構協商
    成立者，不得聲請更生或清算，但  因不可歸責於己之事由
    ，致履行顯有重大困難者，不在此限；本條例施行前，債務
    人依金融主管機關協調成立之中華民國銀行公會會員辦理消
    費金融案件無擔保債務協商機制與金融機構成立之協商，準
    用前項之規定。又按債務人無擔保或無優先權之債務總額未
    逾新臺幣一千二百萬元者，於法院裁定開始清算程序或宣告
    破產前，得向法院聲請更生；法院開始更生程序之裁定，應
    載明其年、月、日、時，並即時發生效力，此為同條例第15
    1 條第5 、6 項、第42條第1 項及第45條第1 項所明定。
二、聲請意旨略以：聲請人積欠如附表所示債權人台新國際商業
    銀行（下稱台新銀行）無擔保債務共計新台幣（下同）2,44
    0,784 元，有不能清償債務情事，於民國95年間以書面向全
    體無擔保債權銀行請求共同協商債務清償方案，經協商成立
    ，約定聲請人應自95年8月起，分120期，零利率，於每月10
    日繳納18,500元，以攤還欠款2,440,784 元，惟聲請人於協
    商後，勉為繳納8期協商款，自96年4月起無法履行協商條件
    而毀諾，故聲請人實有不可歸責於己之事由，致履行協商顯
    有重大困難；嗣於97年再以書面向最大債權金融機構台新銀
    行請求共同協商債務清償方案，因聲請人曾參與銀行公會協
    商機制成立致協商不成立。聲請人目前每月薪資僅7,000 元
    ，已不足支付聲請人維持日常生活所需費用，實有不能清償
    債務之情事，而聲請人無擔保或無優先權之債務總額未逾1,
    200 萬元，復未經法院裁定開始清算程序或宣告破產，爰依
    法聲請更生等情。
三、經查：
（一）聲請人於95年間以書面向全體無擔保債權銀行請求共同協
      商債務清償方案，經協商成立，約定聲請人應自95年8 月
      起，分120 期，零利率，於每月10日繳納18,500元，以攤
      還欠款2,440,784 元，惟聲請人於協商後，勉為繳納8期
      協商款，自96年4 月起無法履行協商條件而毀諾；又伊於
      97年再以書面向最大債權金融機構台新銀行請求共同協商
      債務清償方案，因聲請人曾參與銀行公會協商機制成立致
      協商不成立等情，有協議書、無擔保債務還款計畫、繳款
      明細、財團法人金融聯合徵信中心（下稱聯徵中心）債務
      清理條例前置協商專用債權人清冊、當事人綜合信用報告
      及前置協商退件通知函為憑（見本院卷第26至28頁、第49
      至50頁、第51至53頁、第11頁），應認真實。
（二）依聲請人95、96年度綜合所得稅各類所得資料清單記載，
      聲請人95、96年度之全年收入分別為260,717 元、306,54
      1 元（相當於95、96年每月收入分別為21,726元、25,545
      元），而聲請人目前任職於孫銘宏中醫診所，其97 年1月
      至98年2 月之，平均每月薪資為7,000 元乙節，亦有95、
      96年度綜合所得稅各類所得資料清單、員工薪資單在卷為
      憑（見本院卷第30頁背面、第31頁、第32頁），足認聲請
      人目前每月收入約7,000 元。
（三）就聲請人本人之必要生活支出部份，其雖主張每月除須負
      擔個人之膳食費用6,000 元，尚須負擔租金4,700 元 (
      含管理費700 元)、 有線電視費用500 元、保險2,000 元
      )、 水電費597 元、瓦斯費287 元，並據其提出相關收據
      等單據及房屋租賃書為憑（見卷第41頁至第48頁、第54頁
      ），惟聲請人未提出全部憑證以資證明，無從審酌是否均
      屬必要之費用，此部份因消債條例之立法目的，係為使不
      幸陷入經濟困境之人得以清理債務、重建生活，並在清理
      過程中能保有符合人性尊嚴之最低基本生活，而非維持債
      務人過去慣常之寬裕生活，是於評估履行原協商方案是否
      顯有重大困難時，並非由聲請人任意主張其基本生活費用
      之數額，否則將造成揮霍無度以致清償能力降低，反而易
      使更生程序無從進行。是參酌聲請人居住於高雄市前鎮區
      乙節以觀，本院認應以內政部所公告之97年度高雄市低收
      入戶最低生活費用每人每月為10, 991 元計算聲請人之必
      要生活費用，始為合理，故聲請人逾此範圍之主張，難謂
      係屬必要費用。
（四）綜上，聲請人毀諾當時之薪資25,545元，在扣除每月必要
      生活費用10,991元，可供支配餘額僅餘4,554 元，尚不足
      支付協商款18,500元，況聲請人目前薪資僅7,000 元，衡
      以，聲請人名下並無其他財產可供清償，客觀上堪認其確
      不足以清償伊所積欠無擔保債務合計2,440,784 元之債務
      。
五、綜上所述，聲請人有不能清償債務之情事，其無法清償如附
    表所示無擔保債務未逾1,200 萬元，且無消債條例第46 條
    各款所定應駁回更生聲請之事由存在，堪予認定。從而，聲
    請人聲請本件更生，為有理由，應予准許，爰裁定如主文第
    一項所示，並依上開規定命司法事務官進行本件更生程序，
    爰裁定如主文第二項所示。
六、依消費者債務清理條例第11條第1 項、第45條第1 項、第16
    條第1 項，裁定如主文。
中    華    民    國    98    年    6     月    18    日
              民事第五庭    法      官  李昭彥
上為正本係照原本作成。
本裁定已於98年6 月18日下午5 時公告，如不服本裁定，應於公
告之翌日起10日內，以書狀向本院提出抗告，並繳納抗告費新臺
幣1 千元。
中    華    民    國    98    年    6     月    18    日
                            書  記  官  吳雅琪
附表：
┌──┬────────────┬────────┬─────────┐
│編號│債權人                  │金額（新台幣）  │種    類          │
├──┼────────────┼────────┼─────────┤
│1   │台北富邦銀行            │192,868元       │信用卡            │
├──┼────────────┼────────┼─────────┤
│2   │荷蘭銀行                │352,271元       │信用卡            │
├──┼────────────┼────────┼─────────┤
│3   │新光商銀                │8,000元         │信用卡            │
├──┼────────────┼────────┼─────────┤
│4   │聯邦銀行                │516,751元       │信用卡            │
├──┼────────────┼────────┼─────────┤
│5   │玉山銀行                │79,240元        │信用卡            │
├──┼────────────┼────────┼─────────┤
│6   │台新銀行                │682,699元       │信用卡            │
├──┼────────────┼────────┼─────────┤
│7   │中國信託                │196,000元       │信用卡            │
├──┼────────────┼────────┼─────────┤
│8   │台灣銀行                │54,013元        │信用卡            │
├──┼────────────┼────────┼─────────┤
│9   │花旗銀行                │178,942元       │信用卡            │
├──┼────────────┼────────┼─────────┤
│10  │乙○○                  │180,000元       │借貸              │
├──┴────────────┼────────┴─────────┤
│        合         計         │2,440,784元                         │
└───────────────┴──────────────────┘


司法院資訊處製作；財團法人民間司法改革基金會備份。
